【裁判字號】    99,裁,2592
【裁判日期】    991028
【裁判案由】    綜合所得稅
【裁判全文】
最  高  行  政  法  院  裁  定
                                      99年度裁字第2592號
上  訴  人  甲○○
訴訟代理人  卓隆燁
被 上訴 人  財政部臺北市國稅局
代  表  人  凌忠嫄
上列當事人間綜合所得稅事件，上訴人對於中華民國99年7月23
日臺北高等行政法院99年度簡字第370號判決，提起上訴，本院
裁定如下：
    主  文
上訴駁回。
上訴審訴訟費用由上訴人負擔。
    理  由
一、按對於適用簡易程序之裁判提起上訴，須經本院許可。前項
    許可，以訴訟事件所涉及之法律見解具有原則性者為限，行
    政訴訟法第235條定有明文。所謂法律見解具有原則性，係
    指該訴訟事件所涉及之法律問題意義重大，而有加以闡釋之
    必要而言。
二、被上訴人及法務部調查局臺北市調查處（下稱臺北市調查處
    ）查獲上訴人95年度綜合所得稅結算申報，漏報其配偶陳清
    木取自永達保險經紀人股份有限公司（以下簡稱永達公司）
    薪資所得新臺幣（下同）534,600元，致短漏所得稅額112,2
    66元，按所漏稅額處以0.5倍之罰鍰計56,133元。上訴人就
    核定其配偶陳清木取自永達公司薪資所得及罰鍰處分不服，
    申請復查，未獲變更，提起訴願，經訴願決定，將原處分（
    復查決定）關於罰鍰部分撤銷，由被上訴人另為處分。其餘
    訴願駁回。上訴人猶表不服，循序提起訴願、行政訴訟均遭
    駁回，遂提起本件上訴。
三、本件上訴人對於臺北高等行政法院適用簡易程序所為之判決
    ，提起上訴，係以：(一)稅務訴訟之舉證責任分配理論與一般
    行政訴訟相同，即認為在事實不明之情況下，其不利益應歸
    屬於由該事實導出有利之法律效果之訴訟當事人負擔。租稅
    撤銷訴訟之客觀舉證責任，應採法律要件說，即就課稅要件
    事實之存否及課稅標準，稅捐機關應負舉證責任；至租稅之
    免除、減輕等權利障礙要件事實及權利消減要件事實，應由
    納稅義務人負舉證責任。原審判決任意調整舉證責任，顯違
    背法令。(二)依本院32年判字第18號判例意旨，被上訴人應以
    臺灣臺北地方法院檢察署檢察官96年度偵字第2347號不起訴
    處分書認定事實，原判決見解與該判例有異，原審判決違反
    本院32年判字第18號判例規定，自屬違背法令。(三)本件系爭
    公務車租金之租稅法律適用及實務，前經稅捐稽徵機關認屬
    交通費，依財政部95年6月28日台財稅字第09504063430號函
    釋規定，應由任職公司檢據核實列報，尚不宜約定由業務員
    自行吸收或負擔，嗣後課稅事實資料未變，稅捐稽徵機關憑
    藉新見解重為認定，與本院89年度判字第699號判決要旨相
    互牴觸，亦屬違背法令。(四)租稅法所重視者，應為足以表徵
    納稅能力之實質的經濟事實，而非其外觀之法律行為或形式
    上之登記事項，對實質上相同經濟活動所產生之相同經濟利
    益，應課以相同之租稅。上訴人配偶申請使用及保管公務車
    ，係為推展業務，與永達公司負責人租賃車輛供業務使用情
    形相同，均屬永達公司營業費用，依實質課稅原則及平等原
    則，不應歸屬上訴人配偶之薪資所得，被上訴人等稽徵機關
    對此相同事件卻見解有異，顯違反行政程序法平等原則，自
    屬違背法令。(五)綜合所得稅原則上係採現金收付制，稱為收
    付實現原則，亦即綜合所得稅之核課，應僅對已實現之實際
    所得課稅，對於薪酬計算過程中，屬績效衡量因素且非屬受
    僱人實際領受之營業費用，不應涵蓋於受僱人之所得中，上
    訴人配偶申請使用及保管公務車，係為推展業務，自屬永達
    公司營業費用，且永達公司自上訴人配偶業務發展費用中扣
    除，上訴人配偶並未實際取得系爭租金，依綜合所得稅之收
    付實現原則，亦不應歸屬上訴人配偶之薪資所得，此亦經臺
    灣臺北地方法院檢察署認定在案，原審判決未依是項原則審
    理，難謂非屬違背法令。(六)再者，憲法課以人民納稅義務，
    除應遵守依法行政、實質課稅原則外，更應嚴守租稅中性原
    則，亦即租稅課徵應以行為本質為依歸，避免以租稅手段影
    響經濟行為之實質，進而造成納稅義務人之經濟活動因不同
    租稅對待而造成扭曲，永達公司對上訴人配偶等業務同仁之
    薪酬係採獎金制度，以各項績效計算之個人薪酬及組織報酬
    ，而組織報酬係以支應歸屬利潤中心之各項必要營業費用，
    故上訴人配偶薪資所得為個人薪酬及組織報酬減除支應歸屬
    利潤中心之各項必要費用後餘額，2項之合計數乃上訴人配
    偶實際取自任職公司之薪資所得，系爭租金支出係自組織報
    酬下扣除，要難將直接歸屬至各業務同仁利潤中心之各項必
    要業務費用，認定非屬永達公司營業費用，影響永達公司制
    訂之獎金制度，違反租稅中立原則。(七)稅法上所稱之薪資所
    得，一般係指因僱傭契約所獲致之報酬，由於報酬純粹因為
    服勞務而獲致，勞務提供者本身不負工作成敗責任，因此不
    須提供勞務以外之成本來完成工作，即不應將薪酬計算過程
    中，屬績效衡量因素且非屬受僱人實際領受之營業費用涵蓋
    於受僱人之所得中，本件系爭公務車，乃上訴人配偶任職公
    司為協助業務員利於執行業務推展，規定處經理級以上人員
    或業績較優同仁得申請使用及保管公務租賃車輛，公務車租
    金由任職公司支付且屬任職公司營業費用，要非屬上訴人配
    偶薪資所得。(八)依行政罰法第7條規定，違反行政法上義務
    之行為，有出於故意或過失者，始得處罰，且應由行政機關
    就行為人之故意或過失負舉證責任，不採推定過失責任，原
    審判決未釐清系爭租賃車輛之用途，即推定上訴人有應申報
    之所得而不為申報之過失責任，顯違背法令，應予廢棄。(九)
    末按行政罰法第24條規定「一行為不二罰」原則，有關系爭
    車輛租金，扣繳義務人（永達公司之負責人）業經被上訴人
    依法科處罰鍰，自不應再對納稅義務人（上訴人）予以處罰
    ，且參諸稅捐稽徵法第44條但書規定，難謂主體不同則無其
    適用，原審判決認定須為同一行為主體始得適用，顯有適用
    法規不當等語，雖以該判決違背法令為由，惟核其所陳上述
    理由，係重述其在原審業經主張而為原審判決摒棄不採之陳
    詞，或係執其一己之法律見解，就原審所為論斷或駁斥其主
    張之理由，泛言原審判決違反法令，並無所涉及之法律見解
    具有原則性之情事。上訴人提起上訴，依首開規定及說明，
    不應許可，其上訴難謂合法，應予駁回。
四、據上論結，本件上訴為不合法。依行政訴訟法第249條第1項
    前段、第104條、民事訴訟法第95條、第78條，裁定如主文
    。
中    華    民    國    99    年    10    月    28    日
                    最高行政法院第六庭
                        審判長法官  吳  明  鴻
                              法官  林  茂  權
                              法官  侯  東  昇
                              法官  黃  秋  鴻
                              法官  陳  國  成

以  上  正  本  證  明  與  原  本  無  異
中    華    民    國    99    年    10    月    29    日
                              書記官  伍  榮  陞

司法院資訊處製作；財團法人民間司法改革基金會備份。
